【裁判字號】    88,交易,273
【裁判日期】    890731
【裁判案由】    過失傷害
【裁判全文】
臺灣雲林地方法院刑事判決                        八十八年度交易字第二七三號
    公  訴  人  臺灣雲林地方法院檢察署檢察官
    被      告  丁○○
右列被告因過失傷害案件，經檢察官提起公訴（八十八年度偵字第三一六八號)，本
院判決如左︰
    主  文
丁○○因過失傷害人，處拘役伍拾玖日，如易科罰金，以參佰元折算壹日。
    事  實
一、丁○○於民國八十七年十二月廿五日十二時四十分許，駕駛車牌號碼ＷＵ－０６
    １３號自用小客車，沿雲林縣斗六市○○路，由斗南往林內方向行駛，途經雲林
    縣斗六市○○路與鎮南路口，於綠燈起步時，原應注意讓前一時相已進入路口之
    車輛先行，並待路口淨空後小心通過，以避免危險之發生。而依當時天候晴、日
    間自然光線，路面乾燥、無缺陷、無障礙物、視距良好，並無不能注意之情事，
    竟疏未注意待路口淨空後小心通過。適有甲○○騎乘車號ＩＸＧ－一一三號重機
    車，沿鎮南路由斗六市往古坑鄉方向行駛，亦疏未注意當地行車速率限制為時速
    四十公里，而於鎮南路黃燈剛亮時，竟以時速六十公里之速度超速強行穿越該路
    口，丁○○見狀迅即煞車，仍遭甲○○機車撞擊左前保險桿，致甲○○人車倒地
    ，受有顱骨線性骨折、左鎖骨骨折、左胸第四、五肋骨骨折及左脛骨近端骨折合
    併關節面破損之傷害。
二、案經甲○○訴由雲林縣警察局斗六分局報請臺灣雲林地方法院檢察署檢察官偵查
    起訴。
    理  由
一、訊據被告丁○○固供承其於上開時、地駕車，與告訴人甲○○機車發生碰撞，並
    致甲○○受傷之事實不諱，惟矢口否認有何過失犯行，辯稱：當時大學路綠燈已
    亮，伊車才剛起步，即為闖紅燈或近紅燈時強行通過路口由告訴人騎乘之機車所
    擦撞，此從被告自用小客車左前保險桿受損、左前板金內凹及前車牌掉落可知，
    伊並無過失，鑑定意見認伊應負部分過失責任及覆議意見認伊應負完全責任，均
    有偏頗，應不可採云云。惟查右揭時、地被告因過失發生本件車禍，致告訴人受
    傷之事實，業據告訴人甲○○於警訊時及偵審中指述綦詳，並有道路交通事故調
    查報告表一件、現場與車損照片九張及診斷證明書一紙附卷可稽。次查依照道路
    交通事故調查報告表及現場、車損照片九張、診斷證明書一紙觀察，暨被告辯稱
    伊車當時係剛起步，見告訴人機車駛來即暫停等語；告訴人陳稱伊車時速約六十
    公里等語，及現場並無自用小客車、機車之煞車痕，被告車左前板金內凹、引擎
    蓋擦損、機車倒於自用小客車右側三點六公尺處、機車右側與自用小客車正前方
    均屬完好等情研判，當係告訴人騎乘機車撞擊被告自用小客車左前側。否則如被
    告車為行進中之車輛，正面撞擊告訴人以時速六十公里騎乘之機車，被告車之正
    前方及機車右側衡情應會有明顯之撞擊痕跡，而告訴人身體右側部位亦會有明顯
    之傷痕，告訴人機車因猛烈之撞擊力，更不可能倒於被告車之右側，是被告辯稱
    ：係告訴人機車撞擊伊車之左前方，而非被告車撞擊告訴人車之情，堪以採信。
    復查告訴人於警訊時稱：伊車剛進入大學路口時，黃燈剛亮，伊急忙騎過，被丁
    ○○車撞倒等語；被告於警訊時供稱：伊車停於大學路等紅燈，綠燈亮時剛起步
    ，發現左側廂型車突然停止，伊隨即煞車，為甲○○機車撞擊伊車左前保險桿等
    語，依據其等所述車禍發生情形、擦撞位置及前述二車相關位置，得以判斷被告
    車進入路口時，大學路號誌燈已轉換為綠燈，台灣省嘉雲區車輛行車事故鑑定委
    員會及台灣省車輛行車事故覆議鑑定委員會就此部分亦為相同之認定，有該鑑定
    委員會八十八年十月五日嘉鑑字第八八七七七九號鑑定意見書及覆議鑑定委員會
    八十九年二月二十四日函各一件在卷足憑。證人即承辦員警乙○○經本院質以：
    「依照肇事地點之交通號誌，有無可能告訴人之車行方向（鎮南路）是黃燈時，
    大學路部分綠燈亦已亮起？」結證稱：「不可能，應是鎮南路之黃燈轉換為紅燈
    時，大學路之綠燈才會亮，且二者之間隔應為二秒，據我昨天履勘現場結果，鎮
    ○路之黃燈變紅燈是二秒‧‧‧‧」、「現場圖二車之位置，於肇事後並無再移
    動過」等語（見本院八十九年三月二十九日訊問筆錄），證人即覆議委員會承辦
    人丙○○證稱：「依道路交通標誌標線號誌設置規則第二三一條第二款規定，一
    般行車管制號誌燈在黃燈結束後，不同向車道均會有一秒之全紅時間（即當時二
    邊之號誌應均會呈紅燈），依該規定表示紅燈快要變綠燈之路口，應讓不同向黃
    燈結束前，已進入路口之車輛先行通過」等語（見本院八十九年七月十二日訊問
    筆錄）；而依據道路交通事故調查報告表及證人乙○○於八十九年七月十二日補
    呈之現場圖可得確定：告訴人機車行進方向之鎮南路口至撞及被告車左側之距離
    為二十九‧四公尺；參以告訴人於警訊時及偵查中均陳稱：伊機車當時之時速約
    六十公里等語，據此經換算告訴人機車當時每秒之速度為十六‧七公尺（６０×
    １０００÷６０÷６０＝１６‧７公尺／秒），則告訴人機車進入鎮南路時如剛
    亮黃燈，在大學路口號誌轉換為綠燈前，至少應有二秒以上之時間（以當時機車
    行進之速度至少可達三十三‧四公尺），衡情足以安全通過，絕不會撞及被告之
    自用小客車，而告訴人機車竟在進入路口之二十九‧四公尺處撞及綠燈起步之被
    告自用小客車，足以認定告訴人之機車係在鎮南路口黃燈已亮之後，為搶黃燈而
    以時速六十公里之速度超速通過。是告訴人稱：伊機車係進入口時，鎮南路才剛
    亮黃燈云云，委無足採。
二、按駕駛人駕駛汽車，應遵守道路道路交通標誌、標線、號誌之指示；圓形黃燈用
    以警告車輛駕駛及行人，表示紅色燈號即將顯示，屆時將失去通行路權；行車管
    制號誌在黃燈號誌結束後，應有一秒以上之全紅時間，道路交通安全規則第九十
    條及道路交通標誌標線號誌設置規則第二百零六條第四款、第二三一條第二款分
    別定有明文。依前開規定意涵：交岔路口綠燈起步之車輛，應讓不同向黃燈結束
    前，已進入路口之車輛先行通過，即雖屬綠燈起步，仍應注意待路口淨空後小心
    通過。本件被告丁○○領有普通小客車駕駛執照，駕車行駛於道路，對於上開規
    定自應知之甚詳。查本案肇事地點為有號誌正常運作之交岔路口，且依當時天候
    晴、日間自然光線，路面乾燥、無缺陷、無障礙物、視距良好等情，有道路交通
    事故調查報告表在卷可憑，而被告駕車行經該處，雖伊車行向之大學路口剛顯現
    綠燈，在客觀上並非不能注意，竟疏未注意讓前一時相（鎮南路黃燈結束前）已
    進入路口之告訴人機車先行，仍貿然前行致發生本件車禍，其行為自有過失。雖
    告訴人甲○○駕車行經已亮黃燈之交岔路口，仍以時速六十公里之速度超速搶黃
    燈欲通過路口，應負較重之過失責任，然仍無法解免被告之過失責任。又告訴人
    甲○○確因本件車禍受傷，已詳如前述，則被告之過失行為與被害人所受之傷害
    間，顯有相當因果關係，事證明確，被告過失犯行堪以認定。另本件車禍事故經
    送請鑑定及覆議結果，均因採信告訴人不實之陳述，而認定告訴人機車於進入路
    口時黃燈剛亮，是其等據此所為肇事原因責任歸屬之判定，自屬錯誤，其鑑定結
    論為本院所不採，應予指明。
三、核被告丁○○所為，係犯刑法第二百八十四條第一項前段過失傷害罪。爰審酌被
    告素行、生活狀況、智識程度、犯罪所生之損害、被害人應負較重之過失責任，
    及犯罪後迄今尚未與被害人達成民事和解等一切情狀，量處如主文所示之刑，並
    諭知易科罰金之折算標準，以資懲儆。
據上論斷，應依刑事訴訟法第二百九十九條第一項前段，刑法第二百八十四條第一項
前段、第四十一條，罰金罰鍰提高標準條例第一條前段、第二條，判決如主文。
本案經檢察官盧永盛到庭執行職務。
中      華      民      國      八十九    年    七    月     三十一     日
                                            臺灣雲林地方法院刑事第一庭
                                                    法  官  唐  光  義
右正本證明與原本無異。
如不服本判決，應於判決送達後十日內向本院提出上訴狀。（須附繕本）
                                                    書記官  陳  善  永
中      華      民      國      八十九    年    七    月     三十一     日
刑法第二百八十四條
因過失傷害人者，處六月以下有期徒刑、拘役或五百元以下罰金，致重傷者，處一
年以下有期徒刑、拘役或五百元以下罰金。
從事業務之人，因業務上之過失傷人害者，處一年以下有期徒刑、拘役或一千元以
下罰金，致重傷者，處三年以下有期徒刑、拘役或二千元以下罰金。


司法院資訊處製作；財團法人民間司法改革基金會備份。
